臺灣彰化地方法院刑事判決　　　　　　　96年度簡上字第20號
上　訴　人　臺灣彰化地方法院檢察署檢察官
被　　　告　甲○○
　　　　　　　　　　（現另案在臺灣臺中監獄執行）
上列上訴人因違反毒品危害防制條例案件，不服本院簡易庭九十
五年度簡字第四二四號中華民國九十五年十月三十一日第一審簡
易判決（原檢察官聲請簡易判決處刑案號：九十五年度毒偵字第
二四七七號），提起上訴，本院管轄之第二審合議庭判決如下：
    主      文
上訴駁回。
    事實及理由
一、本案經本院審理結果，認第一審判決認事用法及量刑均無不
    當，應予維持，並引用第一審判決書記載之事實、證據及理
    由（如附件）。
二、本件上訴人上訴意旨略以：被告甲○○另自民國九十五年七
    月間某日起至同年十月三十一日止，在其位於彰化縣和美鎮
    ○○路七十三號居所房間內，接連施用第二級毒品甲基安非
    他命多次，現由本署檢察官以九十六年度毒偵字第一六四號
    偵辦中。又施用毒品具有成癮性，因此必然係反覆為之，且
    施用行為本身即有反覆為之的性質，故被告本件施用第二級
    毒品甲基安非他命之犯行與前案之犯行間，在法律評價上應
    屬於包括一罪的集合犯，依審判不可分原則，該案應為起訴
    效力所及，原審未及斟酌審判，難認原判決允當云云。
三、訊據被告對於上開施用第二級毒品甲基安非他命一次之事實
    坦承不諱，且被告於九十五年三月十八日上午十時許，為警
    所採集之尿液經送檢驗結果，確均呈現甲基安非他命陽性反
    應，此有出矯治機構毒品人口調驗處理系統─毒品人口列管
    一份及列管毒品人口尿液檢體採集送驗紀錄表、詮昕科技股
    份有限公司濫用藥物尿液檢驗報告各二份在卷可稽，從而被
    告於本院審理時自白其於九十五年三月十七日中午某時，施
    用第二級毒品甲基安非他命一次，核與事實相符，足堪採信
    。另被告係經送強制戒治執行完畢後出所，故被告此次於出
    所後再為施用第二級毒品之犯行，應確係另行起意無訛。又
    被告前曾於九十三年間因施用毒品案件，經施以觀察、勒戒
    後，認有繼續施用毒品之傾向，復經本院裁定令入戒治處所
    施以強制戒治，已於九十四年五月十日執行完畢釋放，並由
    臺灣彰化地方法院檢察署檢察官以九十四年度戒毒偵字第一
    九五號、第一九六號及第一九七號為不起訴處分確定，故被
    告於強治戒治執行完畢釋放後，五年內再為施用第二級毒品
    之犯行，本件事證明確，被告施用第二級毒品甲基安非他命
    之犯行洵堪認定。
四、被告行為後，刑法於九十四年二月二日修正公布，並於九十
    五年七月一日施行，關於本案應適用之新舊法，茲比較如下
    ：
  1.刑法第二條第一項規定，係規範行為後法律變更所生新舊法
    律比較適用之準據法，於九十五年七月一日刑法施行後，應
    適用刑法第二條第一項之規定，為「從舊從輕」之比較（最
    高法院九十五年五月二十三日第八次刑事庭會議決議第一點
    第一項參照）。
  2.刑法第三十三條第五款關於罰金刑之規定，由「罰金：一元
    以上」修正為「罰金：新臺幣一千元以上，以百元計算之」
    ，應依刑法第二條第一項規定，適用最有利於行為人之法律
    （最高法院九十五年五月二十三日第八次刑事庭會議決議參
    照）。本案毒品危害防制條例十條第二項施用第二級毒品罪
    關於「或新臺幣五萬元以下罰金」之罰金刑部分，經比較新
    、舊法結果，應以被告行為時之法律即修正前第三十三條第
    五款規定，最有利於被告。
  3.修正前刑法第四十七條關於累犯之規定，業已修正，惟本件
    被告不論依修正前之刑法第四十七條，抑或修正後之刑法第
    四十七條第一項，均構成累犯，且均應加重其刑，對被告而
    言並無有利或不利之情形，不生任何影響，應逕適用新法之
    規定。
  4.被告行為後，刑法第四十一條第一項前段關於易科罰金折算
    標準之規定，業於九十四年二月二日修正公布，並於九十五
    年七月一日施行，由「犯最重本刑為五年以下有期徒刑以下
    之刑之罪，而受六個月以下有期徒刑或拘役之宣告，因身體
    、教育、職業、家庭之關係或其他正當事由，執行顯有困難
    者，得以一元以上三元以下折算一日，易科罰金。」修正為
    「犯最重本刑為五年以下有期徒刑以下之刑之罪，而受六個
    月以下有期徒刑或拘役之宣告者，得以新臺幣一千元、二千
    元或三千元折算一日，易科罰金。」應依刑法第二條第一項
    規定，適用最有利於行為人之法律（最高法院九十五年五月
    二十三日第八次刑事庭會議決議第三點第二項參照）。修正
    前刑法第四十一條第一項前段之易科罰金折算標準，依修正
    刪除前之罰金罰鍰提高標準條例第二條規定，應就其原定數
    額提高為一百倍折算一日，並依現行法規所定貨幣單位折算
    新臺幣條例第二條規定，以新臺幣元之三倍折算之，亦即，
    修正前刑法第四十一條第一項前段之易科罰金折算標準，應
    以銀元三百元即新臺幣九百元折算為一日，經比較新、舊法
    結果，應以被告行為時之法律即舊法較有利於被告。
  5.比較時應就罪刑有關之共犯、未遂犯、想像競合犯、牽連犯
    、連續犯、結合犯，以及累犯加重、自首減輕暨其他法定加
    減原因（如身分加減）與加減例等一切情形，綜其全部罪刑
    之結果而為比較（最高法院九十五年五月二十三日第八次刑
    事庭會議決議第一點第四項參照）。經綜合比較新、舊法之
    結果，以被告行為時之舊法較有利於被告，依刑法第二條第
    一項前段規定，本案自應適用被告行為時之法律即修正前刑
    法第四十一條第一項前段及修正前罰金罰鍰提高標準條例第
    二條之規定。
五、另臺灣彰化地方法院檢察署檢察官九十六年度毒偵字第一六
    四號移送併辦意旨略以：被告甲○○基於施用第二級毒品甲
    基安非他命之犯意，自九十五年七月間某日起至同年十月三
    十一日止，在其位於彰化縣和美鎮○○路七十三號居所房間
    內，接連施用第二級毒品甲基安非他命多次，嗣於同年十一
    月二日上午十一時三十分許，為警在前開處所搜索查獲，始
    查悉上情，而認被告此部分所為亦涉犯毒品危害防制條例第
    十條第二項之施用第二級毒品罪嫌，且與本件被告上開所涉
    犯之施用第二級毒品罪間，具有集合犯之實質上一罪關係，
    故請求移送併案審理。然按提起公訴應由檢察官向管轄法院
    提出起訴書為之，刑事訴訟法第二百六十四條第一項定有明
    文。是以檢察官於提起公訴後，另以函片將被告之犯罪事實
    移送法院聲請併案審理，除該移送之犯罪事實與已經起訴部
    分間有實質上一罪或裁判上一罪關係，為起訴效力所及，受
    訴法院應予合一審判外，並不具起訴之效力，法院自毋庸予
    以審判（參照最高法院八十九年度臺上字第一八二五號判決
    意旨）。然查：上開檢察官所函移請求本院併案審理之被告
    甲○○另自九十五年七月間某日起至同年十月三十一日止施
    用第二級毒品甲基安非他命之犯行，因上開有關被告施用第
    二級毒品甲基安非他命之犯罪時間係在九十五年三月十七日
    ，而與併案被告所為之犯罪時間九十五年七月間某日，二者
    相距達三月餘之久，且經本院當庭詢之被告亦供稱：「（問
    ：你有無自九十五年七月間某日起至九十五年十一月二日日
    止，在你位於彰化縣和美鎮○○路七十三號居所房間內，接
    連施用第二級毒品甲基安非他命多次？）我將第2級毒品甲
    基安非他命放放在玻璃吸食器內，用火加熱生煙施用。我吸
    食安非他命時間是在九十五年十一月二日為警請查獲前四、
    五天吸食一、兩次，我不是從七月開始吸食。（問：為何那
    麼久沒有吸食，又從七月吸食？）因為跟朋友在一起時，朋
    友有吸食，所以才一時興起又一起吸食。」等語（見本院九
    十六年三月十三日審判筆錄），是以被告甲○○既稱其係於
    九十五年十一月二日為警查獲前四、五天吸食一、二次，且
    係因一時興起才又吸食，參以被告於九十五年三月十八日因
    所犯毒品危害防制條例案件，經檢察官將被告送執行，於同
    年三月二十三日始因被告易科罰金執行完畢出監，而被告又
    稱之後其即未再施用甲基安非他命，直至九十五年十一月二
    日為警查獲前四、五日才又再吸食甲基安非他命一、二次，
    故被告前後施用甲基安非他命之時間已相距七月餘，綜上在
    本院查無其他相關犯意佐證下，實尚難認被告係基於成癮之
    犯意而反覆為之。從而，揆之前揭最高法院判決意旨，應認
    檢察官所函送併辦之被告甲○○施用第二級毒品甲基安非他
    命部分與本案上開論罪科刑部分無何集合犯之實質上一罪之
    關係，本院自無從併審前開部分，自應退由承辦檢察官另為
    適法之處理，附此敘明。
六、本件原審審酌被告犯案之情節及被告係累犯等情，據以論罪
    科刑，判處被告有期徒刑五月，並依修正前刑法第四十一條
    第一項前段之規定諭知易科罰金之折算標準，核無不當，上
    訴人指摘施用毒品行為本身即有反覆為之的性質，故被告自
    九十五年七月間某日起至同年十月三十一日止，施用第二級
    毒品甲基安非他命之犯行與本案起訴之犯行間，在法律評價
    上應屬於包括一罪的集合犯，依審判不可分原則，該併案部
    分應為起訴效力所及，原審未及斟酌審判，難認原判決允當
    ，請求撤銷原判決，為無理由，應駁回其上訴。
據上論斷，應依刑事訴訟法第四百五十五條之一第一項、第三項
、第三百七十三條、第三百六十八條，判決如主文。
本件經檢察官吳芙如到庭執行職務。
中　　華　　民　　國　　96　　年　　3 　　月　　27　　日
                          臺灣彰化地方法院刑事第二庭
                              審判長法官    石馨文
                              法      官    黃齡玉
                              法      官    尚安雅
以上正本證明與原本無異。
本判決不得上訴。
中　　華　　民　　國　　96　　年　　3 　　月　　28　　日
                              書  記  官    洪年慶
